臺灣桃園地方法院民事判決　　　　　　　 96年度再易字第3號
再審原告　　乙○○
再審被告　　甲○○○
　　　　　　丁○○
　　　　　　戊○○
　　　　　　丙○○
上列當事人間請求確認租賃關係存在事件，再審原告對於民國96
年1 月23日本院95年度簡上字第109 號確定判決聲請再審，本院
判決如下：
    主  文
再審之訴駁回。
再審訴訟費用新台幣壹仟伍佰元由再審原告負擔。
    事實及理由
一、再審原告聲請意旨略以：訴外人王年鉞與訴外人王萬爵間就
    「中鎮新字第23號租約」之租賃關係存在或不存在之法律關
    係業經臺灣高等法院93年度上更（三）字第217 號確定判決
    認定不存在者係指「王年鉞與王萬爵之不定期租賃契約，已
    因更新為上訴人（即再審被告）與王興皋等5 人間各別之不
    定期租賃契約，而告消滅」，然鈞院95年度簡上第109 號判
    決違反上開高等法院判決意旨而為「兩造主觀上係以被上訴
    人（即再審原告）繼承原租約之租賃權」「是以兩造間就系
    爭土地之耕佃租約，自仍係前揭（一）所述耕佃契約之延續
    」認定兩造間之租約已消滅，顯然違反民事訴訟法第400 條
    第1 項之規定及最高法院71年度台再字第30號判例，而有民
    事訴訟法第496 條第1 項第1 款適用法規顯有錯誤之情事。
    又再審原告於前揭93年度上更（三）字第217 號案件所提起
    之反訴部分，該判決雖僅確認再審原告就再審被告所有桃園
    縣中壢市○○段317 地號內Ｄ部分土地有租賃關係存在，惟
    在兩造間僅有一個租賃關係存在，不可能分別就不同地號成
    立好幾個租賃契約，是上開93年度上更（三）字第217 號確
    定判決實質上既判力係針對兩造間就再審原告所分耕之七分
    地部分確認有租賃關係存在，原審未慮及本案已受前案反訴
    確定判決既判力之拘束，反認兩造間無租賃關係存在，自屬
    適用法規顯有錯誤。為此提起本件再審之訴，並聲明：原確
    定判決廢棄。確認再審原告就再審被告所共有坐落桃園縣中
    壢市○○段1 之1 地號上如附圖所示黃色著色部分（面積18
    60.79 平方公尺）土地、同段1 之3 地號內如附圖所示藍色
    著色部分（面積6.93平方公尺）土地、同段1 之4 地號內如
    附圖所示棕色著色部分（面積1048.59 平方公尺）土地有租
    賃關係存在。本院94年度執字第2122號返還土地強制執行事
    件，就返還第2 項所示地號土地所為強制執行程序應予撤銷
    。
二、按再審之訴顯無再審理由者，得不經言詞辯論，逕以判決駁
    回之，民事訴訟法第502 條第2 項定有明文。又民事訴訟法
    第496 條第1 項第1 款所謂適用法規顯有錯誤，係指確定判
    決違背法規或現存判例解釋者而言，並不包括漏未斟酌證據
    及認定事實錯誤等情形在內，最高法院分別著有71年台再字
    第210 號及63年台上字第880 號判例可資參照。故就第二審
    判決而言，係以第二審法院自己所確定之事實為基礎，其所
    為法律之判斷，有適用法規錯誤而言，參照最高法院70年台
    再字第30號判例可明。再按民事訴訟法第400 條第1 項規定
    確定判決之既判力，惟於判決主文所判斷之訴訟標的，始可
    發生。若訴訟標的以外之事項，縱令與為訴訟標的之法律關
    係有影響，因而於判決理由中對之有所判斷，除同條第2 項
    所定情形外，尚不能因該判決已經確定而認此項判斷有既判
    力，最高法院73年台上字第3292號判例意旨闡釋甚明。
三、經查，再審被告甲○○○等4 人前曾對訴外人王派措等29人
    （含再審原告）訴請確認就渠等共有坐落桃園縣中壢市○○
    段317 地號，面積1.671021公頃土地及同段317 之1 地號，
    面積0.048794公頃土地之租賃關係不存在等之案件，經本院
    83年度訴更字第3 號判決駁回其訴（除王標評部分外）及臺
    灣高等法院93年度上更（三）字第217 號判決駁回其上訴並
    已確定在案。上開案件所確認租賃關係存在者，係就坐落桃
    園縣中壢市○○段土地317 、317 之1 ，與本案再審原告原
    所起訴確認租賃關係存在者係桃園縣中壢市○○段1 之1 、
    1 之3 、1 之4 地號土地相互迥異，兩者訴訟標的顯然不同
    。再審原告於前案【臺灣高等法院上更（二）字217 號】所
    提起之反訴亦係針對再審被告所有之桃園縣中壢市○○段31
    7 地號土地，與本案之訴訟標的亦不相同。再者，前案判決
    理由中雖曾述及「王年鉞與王萬爵間原來之不定期耕地租賃
    契約，已歸於消滅」之事實上判斷，因已屬過去之法律關係
    ，無即受確認判決之法律上之利益。且此項事實上之判斷，
    因非於判決主文所判斷之訴訟標的，縱令與為訴訟標的之法
    律關係有影響，亦無既判力，是原審本於職權就證據取捨後
    所為之事實認定即「兩造主觀上係以被上訴人（即再審原告
    ）繼承原租約之租賃權」、「是以兩造間就系爭土地之耕佃
    租約，自仍係前揭（一）所述耕佃契約之延續」，進而為其
    法律上之判斷，與前案判決理由中所認定之事實雖有不同，
    惟並無違反民事訴訟法第400 條第1 項規定及最高法院30年
    上字第8 號判例意旨，揆諸上開說明，本件核與適用法規錯
    誤尚屬有間。
四、綜上，原確定判決並無民事訴訟法第496 條第1 項第1 款適
    用法規顯有錯誤之違誤，再審原告執以為再審事由，並無理
    由，爰不經言詞辯論，逕以判決駁回之。
五、爰依民事訴訟法第502 條第2 項、第78條，判決如主文。
中　　華　　民　　國　　96　　年　　8 　　月　　13　　日
                  民事第三庭  審判長法  官  潘進柳
                                    法  官  張益銘
                                    法  官  陳清怡
以上正本係照原本作成
如對本判決上訴，須於判決送達後20日內向本院提出上訴狀
中　　華　　民　　國　　96　　年　　8 　　月　　13　　日
                                    書記官　王羽潔
